【裁判字號】    97,交訴,10
【裁判日期】    980629
【裁判案由】    業務過失致死等
【裁判全文】
臺灣士林地方法院刑事判決              97年度交訴字第10號
公  訴  人  臺灣士林地方法院檢察署檢察官
被      告  丁○○
上列被告因業務過失致死等案件，經檢察官提起公訴（96年度偵
字第15443 號），本院判決如下：
    主  文
丁○○無罪。
    理  由
一、公訴意旨略以：被告丁○○從事水電工程，平日以駕駛車號
    5G-6039 號自用小客車載運工具材料四處配裝水電，為從事
    駕駛業務之人，於民國96年7 月10日下午，駕駛該車自臺北
    縣汐止市○○○路○段 汐止農會旁之巷道右轉駛出新臺五路
    1 段往臺北方向行駛，於同日下午4 時14分許，駛至新臺五
    路1 段77號燈桿前，本應注意汽車在雙向4 車道行駛變換車
    道時，應讓直行車先行，並注意安全距離，以避免發生危險
    ，雖當時天候下雨，惟光線明亮、路面乾燥無缺陷、道路無
    障礙物、視距良好等情，並無任何不能注意之情形，竟疏未
    注意，於右轉後因連續變換車道未讓直行車先行，致直行而
    來由被害人陳富雄騎乘之車號CYE-570 號普通重型機車自後
    追撞，當場造成人車倒地，送醫急救後，仍因傷重延至96年
    8 月7 日下午4 時不治死亡。詎被告明知已駕車肇事致人死
    傷，非但漠視該情未加援助，反因畏罪情虛，停車數秒後即
    駕車逕自逃逸，嗣經目擊路人機警記下車號報警處理後，始
    循線查獲。因認被告涉犯刑法第276 條第2 項之業務過失致
    死罪及刑法第185 條之4 之肇事致人死亡而逃逸罪嫌等語。
二、按被告未經審判證明有罪確定前，推定其為無罪；又犯罪事
    實應依證據認定之，無證據不得認定犯罪事實；又不能證明
    被告犯罪者，應諭知無罪之判決，刑事訴訟法第154 條第1
    項、第2 項及第301 條第1 項分別定有明文。又事實之認定
    ，應憑證據，如未能發現相當證據，或證據不足以證明，自
    不能以推測或擬制之方法，為裁判基礎（最高法院40年度臺
    上字第86號判例參照）。另認定犯罪事實所憑之證據，雖不
    以直接證據為限，間接證據亦包括在內；然而無論直接或間
    接證據，其為訴訟上之證明，須於通常一般之人不致有所懷
    疑，而得確信其為真實之程度者，始得據為有罪之認定，倘
    其證明尚未達到此一程度，而有合理之懷疑存在時，即無從
    為有罪之認定，亦有最高法院76年度台上字第4986號判例可
    資參照。
三、公訴意旨認被告涉有業務過失致死、肇事致人死亡而逃逸等
    犯行，無非係以告訴人丙○○、戊○○於警詢、偵查中所為
    之指訴，證人己○○、辛○○、庚○○於警詢、偵查中所為
    陳述，警員偵查報告、疑似道路交通肇事逃逸追查表、道路
    交通事故現場圖、道路交通事故調查報告表（一）、（二）
    、現場、肇事車輛、監視錄影帶翻拍照片、現場勘查報告、
    臺北縣區車輛行車事故鑑定委員會96年11月13日北縣鑑字第
    0965181125號函覆鑑定意見書、國泰綜合醫院汐止分院診斷
    證明書、相驗屍體證明書、法醫驗斷書等為其主要論據。
四、訊據被告固坦承有於96年7 月10日下午四時許，駕駛車號5G
    -6039 號自用小客車，由臺北市汐止市○○○路○ 段汐止農
    會旁之巷道右轉駛出新臺五路1 段往臺北方向行駛之事實，
    惟堅決否認有何公訴意旨所稱之業務過失致死、肇事致人死
    亡而逃逸等犯行，辯稱：其並未與被害人騎乘之車號CYE-57
    0 號普通重型機車發生碰撞，亦未肇事逃逸離開現場等語。
五、證據能力方面：
    本案所引用之供述及非供述證據，經本院依法踐行調查證據
    程序，檢察官及被告均不爭執各該證據之證據能力，且亦查
    無依法應排除其證據能力之情形，是後述所引用證據之證據
    能力均無疑義。
六、經查：
（一）被害人騎乘之車號CYE-570 號普通重型機車於96年7 月10
      日下午四時許行經臺北市汐止市○○○路○ 段汐止農會，
      在新臺五路1 段77號燈桿前肇事後人車倒地，經送醫急救
      後，仍因傷重延至96年8 月7 日下午4 時不治死亡之事實
      ，業據證人即告訴人丙○○、戊○○於警詢中指訴、證人
      己○○、辛○○、庚○○於警詢、偵查中及本院審理時證
      述明確，並有道路交通事故現場圖、道路交通事故調查報
      告表（一）、（二）、現場及監視錄影翻拍照片、現場勘
      查報告、國泰綜合醫院汐止分院診斷證明書、相驗屍體證
      明書、法醫驗斷書附卷可稽。
（二）公訴意旨雖認係被告駕駛車號5G -6039號自用小客車遭被
      害人騎乘之車號CYE-570 號普通重型機車自後追撞而肇事
      。惟證人己○○於本院審理時證稱：其聽到碰一聲，看到
      機車滑過去，之後來一台汽車經過機車，停下來幾秒鐘，
      之後就開走；其並未記下汽車車號；僅看到是深色休旅車
      等語（見本院卷第95-99 頁）。至於證人庚○○、辛○○
      於本院審理時亦均證稱並未親眼目擊車禍發生之經過，僅
      證人辛○○證稱：有一對老夫妻走過來，其中的男士提供
      寫有碰撞汽車車號之紙條由其轉交警察；另有一位先生過
      來說有開車去追碰撞的車輛，其將該紙條拿給那位先生看
      ，那位先生說車牌號碼相同等語（見本院卷第116-117 頁
      ）。而證人即警員甲○○於本院訊問時則證稱：其到現場
      時，其同事杜爵宇在指揮交通，告知有民眾提供肇事車輛
      車號，才循線查獲被告等語（見本院卷第52-53 頁）。故
      依上開證人之證詞，均未能明確指出被告所駕駛之自小客
      車即為肇事車輛。而證人辛○○、甲○○雖證稱現場有人
      目擊車禍發生經過，該目擊者並提供肇事車輛之車號，且
      核與被告所駕駛之自小客車車號相符，然該目擊車禍發生
      經過之人均未能到本院具結作證，經由交互詰問之調查程
      序排除其誤認之可能性，顯屬典型的傳聞證據，依刑事訴
      訟法第159 條第1 項之規定，不得作為證據，自不得以該
      目擊車禍發生經過之人於審判外之陳述認定被告所駕駛之
      車輛即為肇事車輛。
（三）本件車禍發生後，承辦警員甲○○調取汐止農會及汐止市
      公所於新臺五路1 段上可能拍攝到車禍發生及車輛行駛經
      過之監視攝影機畫面，其中汐止農會10號監視攝影機（設
      於汐止農會前）於畫面上時間顯示16:05:32時，拍攝到被
      害人騎乘之車號CYE- 570號普通重型機車行經新臺五路1
      段汐止農會前；汐止市公所h3cam7監視攝影機（設於汐止
      農會旁）於畫面顯示時間顯示16:04: 02 時，拍攝到被告
      駕駛之車號5G -6039號自用小客車自汐止農會旁巷道右轉
      駛出新臺五路1 段往臺北方向行駛，分別有監視錄影畫面
      翻拍照片附卷（見偵查卷第45頁）、本院當庭勘驗錄影光
      碟可證，並經證人甲○○到庭證述明確。惟證人甲○○亦
      證稱：其所調閱之監視攝影機並未拍攝到車禍發生經過；
      由監視錄影資料不清楚有無其他車輛可能涉嫌；無法由監
      視錄影內容判斷被告涉嫌可能性；上開兩支監視攝影機之
      時間應該不準確，有無誤差並不清楚等語（見本院卷第
      54-63 頁）。參以本院審理時提示被告所駕駛自小客車照
      片供證人己○○辨識，其證稱：不記得其所見之汽車顏色
      形式是否如照片所示（見本院卷第99頁）。故依上開監視
      攝影機所攝內容，僅能認定被告駕駛車號5G-6039 號自用
      小客車有行經車禍發生之現場，然究竟有無與被害人所騎
      乘之機車發生碰撞，因監視攝影機之時間並未經過校對，
      無從推斷被告駕駛之車號5G-6039 號自用小客車與被害人
      所騎乘之機車同時經過車禍現場而發生碰撞。
（四）再者，本件車禍發生後，臺北縣政府警察局刑事鑑識人員
      至臺北縣汐止拖吊場及車禍現場勘察，勘察後研判：「一
      、檢視CYE- 570重機車車尾未有刮擦痕及破損情形，由車
      頭前斜板斷裂，燈罩掉落及車頭多處刮擦痕，研判該車受
      力應來自前方，另檢視5G-6039 自小客車身，未發現明顯
      擦撞痕。二、現場跡證採取篩檢情形，5G-6039 自小客車
      所採油漆標準品為深藍色油漆，CYE- 570重機車前斜板所
      採轉移油漆片為深綠色油漆，二者顏色不符。三、綜上所
      述，5G-6039 自小客車與CYE- 570重機車未發現具關連性
      之轉移跡證，相關肇事車輛仍需進一步調查」，有臺北縣
      政府警察局汐止分局轄內陳富雄車禍案現場勘察報告附卷
      可稽（見偵查卷第82-106）。證人即鑑識人員乙○○亦到
      庭證稱：其初步以顯微鏡檢查油漆片，檢查結果是自小客
      車的標準點是藍色，機車上的刮擦痕是綠色轉移物質（見
      審判筆錄第47頁）。嗣本院就上開勘察時所採取之油漆片
      送請內政部警政署刑事警察局鑑定，鑑定結果綜合研判認
      為：「編號1 （採自CYE- 570重機車之藍綠色刮擦痕）之
      微量外來擦附之藍綠色物質【編號1-1 】、編號2 （採自
      CYE- 570重機車之藍綠色刮擦痕）之微量外來擦附之藍綠
      色物質【編號2-1 】、編號3 （採自CYE- 570重機車之藍
      綠色刮擦痕）之微量外來擦附之藍綠色物質【編號3-1 】
      ，均因受背景干擾嚴重，與編號8 （採自5G-6039 車身）
      標準漆之透明層加藍色層【編號8-1 ，檢出丙烯酸類-聚
      脂- 胺基甲酸脂數脂等成分】均無法比鑑」，有該局97
      年12月5 日刑鑑字第0970157848號鑑定書在卷可佐（見本
      院卷第79-80 頁）。故依上開證據所示，亦無法認定被告
      駕駛之車號5G-6039 號自用小客車與被害人所騎乘之機車
      有發生碰撞。
（五）至卷附道路交通事故現場圖、道路交通事故調查報告表（
      一）、（二）、疑似道路交通肇事逃逸追查表、國泰綜合
      醫院汐止分院診斷證明書、相驗屍體證明書、法醫驗斷書
      ，均未能證明被告駕駛之車號5G-6039 號自用小客車為肇
      事車輛。而卷附臺北縣區車輛行車事故鑑定委員會96年11
      月13日北縣鑑字第0965181125號函覆鑑定意見書，雖認定
      ：「丁○○駕駛小客貨車，巷道右轉駛出後連續變換車道
      未讓直行車先行，為肇事原因，且肇事後逕行駛離屬肇事
      逃逸」（見偵查卷第110-112） 。然經本院送請臺灣省車
      輛行車事故覆議鑑定委員會覆議，該會函覆認為「本案因
      肇事一方（陳富雄君）已死亡，其肇事過程不明，僅憑一
      方陳詞，且丁○○車現場已移動，依卷附相關跡證資料，
      二車無明確碰撞部位（究係有無碰及不明），故跡證不全
      ，肇事實情不明，本會未便遽予覆議」，有該會97年5 月
      6 日覆議字第0976 201597 號函一紙附卷可參（見審判卷
      第32頁）。足認上開臺北縣區車輛行車事故鑑定委員會之
      鑑定意見尚乏依據，難據以認定本件車禍肇事之自用小客
      車即為被告所駕駛之上開自小客車一情甚明。
七、綜上所述，憑公訴人所舉之證據，尚無法使本院形成被告有
    罪之確信，此外，復查無其他積極證據足證被告確有公訴人
    所指前開業務過失致死、肇事致人死亡而逃逸等犯行，不能
    證明被告犯罪，揆諸首揭說明，自應為被告無罪之諭知。
據上論斷，應依刑事訴訟法第301 條第1 項，判決如主文。
中    華    民    國    98    年    6     月    29    日
                  刑事第七庭審判長法  官  劉秉鑫
                                  法  官  王美玲
                                  法  官  黎惠萍
以上正本證明與原本無異。
如不服本判決應於收受判決後10日內向本院提出上訴書狀，並應
應敘述具體理由。其未敘述上訴理由者，應於上訴期間屆滿後20
日內向本院補提理由書(均須按他造當事人之人數附繕本)「切勿
逕送上級法院」。
                                  書記官  張茹茵
中    華    民    國    98    年    6     月    29    日


司法院資訊處製作；財團法人民間司法改革基金會備份。
